【裁判字號】    99,審訴,3577
【裁判日期】    991116
【裁判案由】    毒品危害防制條例
【裁判全文】
臺灣高雄地方法院刑事判決            99年度審訴字第3577號
公  訴  人  臺灣高雄地方法院檢察署檢察官
被      告  甲○○
上列被告因違反毒品危害防制條例案件，經檢察官提起公訴（99
年度毒偵字第5077號），嗣於本院準備程序中，被告就被訴事實
為有罪之陳述，經本院告知簡式審判程序之旨，並聽取被告與公
訴人之意見後，合議庭裁定由受命法官獨任進行簡式審判程序，
判決如下：
    主  文
甲○○施用第一級毒品，累犯，處有期徒刑拾壹月；又施用第二
級毒品，累犯，處有期徒刑伍月。應執行有期徒刑壹年參月。
    事  實
一、甲○○前於民國93年間因施用毒品案件，經本院以93年度毒
    聲字第894 號裁定送觀察、勒戒後，認無繼續施用毒品之傾
    向，於93年7 月7 日執行完畢釋放，並經臺灣高雄地方法方
    檢察署檢察官以93年度毒偵緝字第357 號為不起訴處分確定
    。又於前開觀察、勒戒執行完畢釋放後5 年內，因施用毒品
    、竊盜、詐欺等案件，經本院先後以94年度訴字第1637號、
    94年度易字第1655號、95年度簡字第6056號分別判處有期徒
    刑10月、3 月、8 月、4 月確定，並以96年度聲減字第782
    號裁定減刑並定應執行有期徒刑1 年確定，於96年7 月16日
    執行完畢；又因施用毒品及竊盜案件，經本院以96年度訴字
    第5318號、97年度審簡字第1145號分別判處應執行有期徒刑
    1 年6 月、5 月確定，上開二罪接續執行，於98年9 月3 日
    縮短刑期假釋出監並付保護管束，於99年2 月11日保護管束
    期滿，假釋未經撤銷執行完畢。詎其猶不知悔改，復分別基
    於施用第一級、第二級毒品之犯意，於99年7 月5 日晚間7
    時許，在其位於高雄市○○區○○里○○路33號住處內，先
    以將第一級毒品海洛因摻入香菸點燃之方式，施用海洛因1
    次後，又以將第二級毒品甲基安非他命置於鋁箔紙上燒烤後
    吸食煙霧之方式，施用甲基安非他命1 次。嗣於同年7 月7
    日下午1 時30分許，在高雄市○○區○○里○○路41巷1 弄
    7 號前，因行跡可疑為警盤查，經其同意採尿送驗後，結果
    呈嗎啡、可待因、甲基安非他命、安非他命陽性反應，始悉
    上情。
二、案經高雄市政府警察局鼓山分局移送臺灣高雄地方法院檢察
    署檢察官偵查起訴。
    理   由
一、本件被告甲○○所犯均係死刑、無期徒刑、最輕本刑為3 年
    以上有期徒刑以外之罪，其於審判程序中就被訴事實為有罪
    之陳述，經法官告知簡式審判程序之旨，並聽取公訴人及被
    告之意見後，經本院合議庭裁定由受命法官獨任進行簡式審
    判程序。
二、上揭犯罪事實業據被告坦承不諱，且被告為警查獲後，經採
    集其尿液送驗結果，呈現嗎啡、可待因及甲基安非他命、安
    非他命陽性反應，有高雄市政府警察局鼓山分局99年查獲毒
    品案件嫌疑人尿液代碼- 姓名對照登記表、高雄市立凱旋醫
    院99年8 月11日轉碼編號A00000000 號濫用藥物尿液檢驗報
    告各1 份在卷可稽（見警卷第12、14頁），足見被告之任意
    性自白與事實相符，得為認定被告犯罪之依據。是以，被告
    上開施用第一、二級毒品之犯行，均堪以認定。
三、按海洛因及甲基安非他命分別係毒品危害防制條例第2 條第
    2 項第1 款、第2 款所稱之第一、二級毒品，依法不得持有
    、施用。次按毒品危害防制條例於92年7 月9 日修正公布，
    自93年1 月9 日施行，其中第20條、第23條將施用毒品之刑
    事處遇程序，區分為「初犯」及「5 年內再犯」、「5 年後
    再犯」。依其立法理由之說明：「初犯」，經觀察、勒戒或
    強制戒治後，應為不起訴處分或不付審理之裁定；經觀察、
    勒戒或強制戒治執行完畢釋放後，「5 年內再犯」者，因其
    再犯率甚高，原實施之觀察、勒戒及強制戒治既已無法收其
    實效，爰依法追訴或裁定交付審理。至於經觀察、勒戒或強
    制戒治執行完畢釋放後，「5 年後再犯」者，前所實施之觀
    察、勒戒或強制戒治已足以遮斷其施用毒品之毒癮，為期自
    新及協助其斷除毒癮，仍適用「初犯」規定，先經觀察、勒
    戒或強制戒治之程序。從而依修正後之規定，僅限於「初犯
    」及「5 年後再犯」二種情形，始應先經觀察、勒戒或強制
    戒治程序。倘被告於5 年內已再犯，經依法追訴處罰，縱其
    第3 次（或第3 次以上）再度施用毒品之時間，在初犯經觀
    察、勒戒或強制戒治執行完畢釋放5 年以後，已不合於「5
    年後再犯」之規定，且因已於「5 年內再犯」，顯見其再犯
    率甚高，原實施觀察、勒戒或強制戒治，已無法收其實效，
    即應依該條例第10條處罰（最高法院95年度第7 次刑事庭會
    議決議參照）。查本件被告有如事實欄所載，受觀察、勒戒
    執行完畢釋放後5 年內，又於94年間再犯施用毒品案件，經
    本院以94年度訴字第1637號判處有期徒刑10月、3 月，應執
    行有期徒刑1 年確定之事實，有臺灣高等法院被告前案紀錄
    表1 份在卷可憑，足認其再犯率甚高，原實施觀觀察、勒戒
    程序，顯無法遮斷其毒癮而收其實效，是被告雖係於上開觀
    察、勒戒執行完畢釋放5 年後再犯本罪，然其前次所犯本院
    94年度訴字第1637號施用毒品案件，係在上開觀察、勒戒執
    行完畢後5 年內所為，而屬「5 年內再犯」之情形，揆諸前
    揭最高法院決議意旨，被告自應依該條例第10條之規定予以
    追訴處罰。從而，本件事證明確，被告涉犯毒品危害防制條
    例第10條第1 項、第2 項之罪，應堪認定。
四、核被告所為，係犯毒品危害防制條例第10條第1 項、第2 項
    之施用第一級、第二級毒品罪。其為施用而持有第一級毒品
    海洛因及第二級毒品甲基安非他命之低度行為，應為其施用
    之高度行為所吸收，均不另論罪。被告先後二次施用毒品之
    行為，犯意各別，行為互殊，應予分論併罰。又被告有如事
    實欄所載，受有期徒刑執行完畢之事實，有上開臺灣高等法
    院被告前案紀錄表在卷可參，其受徒刑之執行完畢，5 年內
    故意再犯此二件有期徒刑以上之罪，均為累犯，應各依刑法
    第47條第1 項規定，加重其刑。爰審酌被告前因違反毒品危
    害防制條例案件，經本院裁定送觀察、勒戒，並以94年度訴
    字第1637號判處有期徒刑10月、3 月，應執行有期徒刑1 年
    ，及以96年度訴字第5318號判處有期徒刑10月、10月，應執
    行有期徒刑1 年6 月確定，其歷經觀察、勒戒及刑之執行後
    ，仍未能徹底戒絕毒品，再犯此二件施用毒品罪，顯見其無
    戒毒悔改之意，且施用毒品對國家、社會治安具有潛在危險
    及影響，行為實有不該，惟念及被告於本院審理時尚能坦承
    犯行，態度尚可，且其本次施用毒品，乃戕害一己之身體健
    康，尚無證據證明於本次施用毒品後犯案害及他人，並考量
    其犯罪動機、目的、所生危害，及自稱國中畢業、現為鐵工
    、日薪約新臺幣1,200 元等一切情狀（見本院卷第32頁），
    分別量處如主文所示之刑，並定其應執行之刑，以示懲儆。
    至警方在被告所有車號XWF-282 號普通重型機車腳踏板上扣
    得香煙盒1 個，其內裝有香煙1 支及空夾鏈袋1 個，被告於
    本院審理時陳稱：香煙是一般香煙，要抽的，空夾鏈袋沒有
    用過，就是留著沒有要做什麼，伊身上沒有海洛因，也沒辦
    法分裝，香煙盒原本就是放煙的等語在卷（見本院卷第30頁
    ），否認與本件施用毒品之犯行有關，依現有卷證復無證據
    證明上開香煙及空夾鏈袋含有毒品成分，且與本案直接關連
    ，爰均不予宣告沒收，附此敘明。
據上論斷，應依刑事訴訟法第299 條第1 項前段、第273 條之1
第1 項，毒品危害防制條例第10條第1 項、第2 項，刑法第11條
前段、第47條第1 項、第51條第5 款，判決如主文。
本案經檢察官王兆琳到庭執行職務。
中    華    民    國    99    年   11    月     16    日
                      刑事第十庭     法  官   周佳佩
以上正本證明與原本無異。
如不服本判決應於收受判決後10日內向本院提出上訴書狀，並應
敘述具體理由。其未敘述上訴理由者，應於上訴期間屆滿後20日
內向本院補提理由書(均須按他造當事人之人數附繕本)「切勿逕
送上級法院」。
中    華    民    國    99    年    11    月    16    日
                                      書記官  李承悌
附錄本案論罪科刑法條：
毒品危害防制條例第10條
施用第一級毒品者，處6 月以上5 年以下有期徒刑。
施用第二級毒品者，處3 年以下有期徒刑。

司法院資訊處製作；財團法人民間司法改革基金會備份。
